【裁判字號】    91,自,208
【裁判日期】    920326
【裁判案由】    偽造文書
【裁判全文】
臺灣士林地方法院刑事判決                          九十一年度自字第二八號
    自  訴  人  乙○○
    被      告  丙○○
    選任辯護人  羅美棋律師
右列被告因偽造文書等案件，經自訴人起自訴，本院判決如左：
    主  文
丙○○被訴偽造文書部分無罪。
丙○○被訴違反稅捐稽徵法部分自訴不受理。
    理  由
壹、無罪部分
一、自訴意旨略以：被告丙○○係喬仡企業有限公司之負責人，明知自訴人乙○○並
    未任職於該公司，竟於民國八十九年度擅自持自訴人之年籍資料，偽造工資表私
    文書，業務上登載不實其在該公司領有薪資所得共新台幣（下同）八萬九千元，
    而向稅捐稽徵機關申報，又捏造不實之勞健保加投保資料，交給稅捐稽徵機關，
    影響自訴人之權益，因認被告丙○○涉有刑法第二百十六條、第二百十條、第二
    百十五條行使偽造私文書、業務上登載不實文書等罪嫌。
二、按犯罪事實應依證據認定之，無證據不得推定其犯罪事實；又不能證明被告犯罪
    者，應諭知無罪之判決，現行刑事訴訟法第一百五十四條、第三百零一條第一項
    定有明文。
三、訊據被告丙○○堅決否認涉有偽造文書罪嫌，辯稱自訴人是公司之臨時工，伊係
    將公司運送工作託請甲○○找工人幫忙，八十九年度確有支付十五萬元以上之運
    送工資，並依據甲○○所告知自訴人實際支領薪資填報扣繳憑單（八萬九千元）
    ，又自訴人透過甲○○要求公司代為辦理勞健保，喬仡企業有限公司確實有幫自
    訴人辦理，並無偽造文書犯行等語。經查，喬仡企業有限公司於八十九年度申報
    自訴人乙○○領有薪資八萬九千元乙節，有自訴人提出其財政部台灣省北區國稅
    局綜合所得稅八十九年度申報核定通知書影本二張、工資表影本乙紙在卷可稽。
    又查，自訴人於八十九年間曾與甲○○一起跑貨運，可能有載過喬仡企業有限公
    司的貨等情，業為自訴人承認在卷，而證人甲○○到庭證稱「被告公司如果車壞
    了，就找我去載貨，所以我可以打個零工，如果我忙的話，被告就要我介紹別人
    去，因為我們有拿被告的錢，所以我們就要給被告報薪資所得，我們有三、四個
    人在被告那邊打零工，我們有在二、三家打零工，是實拿多少就報多少，大家分
    開在不同公司報，乙○○與我們打零工約有七個月左右，壹個月有三萬五千元左
    右，全部三、四個人加起來有二十幾萬元，以這二十幾萬元分開來報，當初我們
    打零工之前，就已經協調好有收人家的錢，就要給人家報稅」、「這資料（提示
    被告提出之支票影本，金額十五萬多）是對的，被告給我也都是用支票給我，被
    告的錢都由我經手，再由我轉成現金而付給其他打零工朋友」、「（每人分多少
    錢，有無紀錄或是記帳？）沒有帳，但每一個月有結算一次」、「（乙○○所報
    稅的金額是否你向被告講的？）是的，我們就是平均來報，大家分攤報」，足見
    被告制作自訴人工資表並申報薪資八萬九千元，係根據證人甲○○所告知之自訴
    人資料與金額為據，而事實上喬仡企業有限公司於八十九年間支付甲○○全部之
    運送報酬共有十五萬八千五百七十元，亦有支票影本十二張在卷可稽，應認被告
    所辯尚稱可採。至於自訴人此種打零工托運之性質，在民法契約類型上是否符合
    被告所辯稱之臨時工，亦或應屬承攬契約之性質？然查被告係喬仡企業有限公司
    之負責人，申報該八萬九千元運送報酬之目的，係將公司實際上支出之金額據實
    作稅務之申報，其性質究為僱傭或承攬？就公司支出費用之申列而言，並無不同
    ，是以，縱使其性質或有可爭議之處，但就被告之主觀認知而言，應認並無偽造
    自訴人工資表之犯意可言。再者，依證人甲○○所證，自訴人在參與該打零工的
    托運隊前，就已經講好有收人家的錢，就要給人家報稅，足認自訴人亦同意被告
    將該運送報酬作為公司稅務之申報，亦難認有致生損害於自訴人之處。又查，自
    訴人係透過甲○○要求被告代為辦理勞健保，業據證人甲○○到庭證稱「因為乙○○的太太懷孕，所以乙○○要我幫他找公司辦理勞健保，所以我就跟被告商量
    是否可以讓乙○○加入保險，被告說可以，乙○○的太太拿戶口名簿來，所以我
    抄乙○○的資料傳真給被告，後來被告與乙○○二人都說有辦理勞健保」在卷可
    稽，並有證人甲○○抄錄之自訴人身分資料傳真本附卷可稽，足見喬仡企業有限
    公司確實有幫自訴人辦理勞健保，被告於九十一年三月六日提供給台北市國稅局
    之勞健保加保申報書影本係屬真正，並非偽造，且該勞健保事務係自訴人要求辦
    理，其既知悉其事，當無損害自訴人之處，所指亦與偽造文書罪之構成要件不符
    。綜上，被告丙○○所辯，尚非不能採信，此外，復查無其他積極證據足資證明
    被告有何偽造文書犯行，揆諸首開說明，既不能證明被告犯罪，自應為無罪判決
    之諭知。
貳、自訴不受理部分
一、自訴意旨略以：被告丙○○於八十九年度不實申報自訴人乙○○在喬仡企業有限
    公司之薪資所得八萬九千元，逃漏該公司之應繳稅捐，涉有違反稅捐稽徵法第四
    十一條之罪。
二、按犯罪之被害人得提起自訴，又不得提起自訴而提起者，應諭知不受理之判決，
    刑事訴訟法第三百十九條第一項及第三百三十四條分別定有明文。而稅捐稽徵法
    四十一條，係侵害國家法益之罪，其直接受害者係國家，並非個人，個人即非因
    犯罪而為直接被害人，自不得提起自訴。
三、本件自訴人自訴被告涉犯稅捐稽徵法第四十一條罪嫌，惟自訴人既非犯罪之被害
    人，依法不得提起自訴。又納稅義務人為公司，有關稅捐稽徵法第四十一條應處
    徒刑之規定，於公司法規定之公司負責人適用之，稅捐稽徵法第四十七條第一款
    定有明文，係屬代罰性質，附此敘明。是依照前揭說明，爰不經言詞辯論，逕為
    不受理之判決。
據上論斷，應依刑事訴訟法第三百四十三條、第三百零一條第一項、第三百三十四條
、第三百四十三條、第三百零七條，判決如主文。
中      華      民      國      九十二      年    三    月    二十六    日
                                  臺灣士林地方法院刑事第一庭
                                      法  官  高  愈  杰
右正本證明與原本無異。
如不服本判決，應於判決送達後十日內，向本院提出上訴狀。
                                      書記官  蘇  彥  宇
中      華      民      國      九十二      年    三    月    二十六    日


司法院資訊處製作；財團法人民間司法改革基金會備份。
